臺灣臺北地方法院刑事判決　　　　　　　95年度訴字第1653號
公　訴　人　臺灣臺北地方法院檢察署檢察官
被　　　告　甲○○
　　　　　　丙○○
上二人共同
選任辯護人　簡宏明律師
上列被告因違反毒品危害防制案件，經檢察官提起公訴（九十五
年度偵字第五九○五號），本院判決如下：
    主      文
甲○○、丙○○共同連續販賣第三級毒品，各處有期徒刑伍年陸
月。扣案如附表一所示之物均沒收；如附表二所示販賣毒品所得
財物計新臺幣參仟元均沒收，如全部或一部不能沒收時，以其財
產抵償之。
    事      實
一、甲○○、丙○○均明知愷他命（即俗稱之Ｋ他命）為毒品危
    害防制條例列管之第三級毒品，非經許可，不得擅自販賣，
    竟意圖營利，基於販賣第三級毒品之概括犯意聯絡，先由丙○○於民國九十五年二月二十四日某時許，在臺北市○○○
    路和愛國東路口某舞廳內，以新臺幣（下同）二萬元之價格
    向真實姓名、年籍不詳綽號「阿國」之成年男子購買已包裝
    完成之愷他命三十七包，於九十五年二月二十八日將上開毒
    品全數交予甲○○後（未移轉該毒品所有權），與甲○○約
    定由甲○○以每包一千元之價格對外販售，販賣所得除由甲○○取得其中二千元外，其餘金錢均應歸丙○○所有，而共
    同以上開方式販賣毒品以營利。甲○○收受毒品後，即於九
    十五年二月二十八日某時，在不詳地點，先後各售出一包愷
    他命予真實姓名年籍不詳綽號「全董」及「小楊」（起訴書
    誤載為「小湯」）之成年男子，並於同日不詳時間將販毒所
    得之二千元交予丙○○，而丙○○為供己施用，曾於同日向
    甲○○取回四包愷他命；甲○○復於九十五年三月一日某時
    ，在不詳地點，販出一包愷他命予真實姓名年籍不詳、綽號
    「阿豪」之成年男子，得款一千元，惟尚未及將款項交付丙○○，即於同日（三月一日）晚間十時十五分許，為警在臺
    北市○○區○○路六十一號巷口盤檢查獲，並由警方自甲○○身上扣得愷他命三十包（驗餘淨重共十四‧六三六三公克
    ）、甲○○記載販出愷他命對象及所得之筆記本一本、販賣
    愷他命所得一千元紙幣一張，並經甲○○之供述循線前往丙○○任職之酒店，而知悉上情。
二、案經臺北市政府警察局中山分局報請臺灣臺北地方法院檢察
    署檢察官偵查起訴。
    理      由
一、程序方面（證據能力部分）：
  (一)被告甲○○於警方「蒐證錄音帶」中之陳述，對被告甲○○
    本件被訴犯罪事實而言，是否具有證據能力？
  1.辯護人辯護意旨以：被告甲○○持有本件愷他命毒品為警查
    獲後，正式製作警詢筆錄前，於未經告知欲錄音之情形下，
    遭警員將對話內容以錄音機錄下，且警員乙○○於錄音前未
    為權利事項之告知，復未經甲○○同意而進行夜間訊問，違
    反刑事訴訟法第九十五條、第一百條之三第一項規定，主張
    依同法第一百五十八條之二規定，被告甲○○於前開錄音過
    程中之陳述不具有證據能力云云。
  2.本院按違背第九十三條之一第二項、第一百條之三第一項之
    規定，所取得被告或犯罪嫌疑人之自白及其他不利之陳述，
    不得作為證據。但經證明其違背非出於惡意，且該自白或陳
    述係出於自由意志者，不在此限。檢察事務官、司法警察官
    或司法警察詢問受拘提、逮捕之被告或犯罪嫌疑人時，違反
    第九十五條第二款、第三款之規定者，準用前項規定。刑事
    訴訟法第一百五十八條之二定有明文。而同法第九十五條規
    定：「訊問被告應先告知左列事項：一、犯罪嫌疑及所犯所
    有罪名，罪名經告知後，認為應變更者，應再告知。二、得
    保持緘默，無須違背自己之意思而為陳述。三、得選任辯護
    人。四、得請求調查有利之證據」，此為訊問被告前，應先
    踐行之法定義務，固屬刑事訴訟之正當程序，惟考其立法目
    的，在於尊重刑事被告乃程序主體者之一，為使其本於程序
    主體之地位而參與審判之權利，並藉由辯護人協助，以強化
    其防禦能力，落實訴訟當事人實質上之對等，依同法第一百
    條之二之規定，上開刑事訴訟法第九十五條之規定於司法警
    察（官）詢問犯罪嫌疑人時亦應準用。若司法警察（官）漏
    未告知同法第九十五條第二款、第三款之事項時，考量該項
    之漏未告知對於犯罪嫌疑人權益損害甚大，依同法第一百五
    十八條之二第二項準用第一項本文之規定，因此取得犯罪嫌
    疑人之供述，應無證據能力；惟若司法警察（官）於逮捕犯
    罪嫌疑人時已經踐行本條之告知義務，之後再次詢問犯罪嫌
    疑人時，由於詢問主體並未改變，應可期待犯罪嫌疑人已經
    由第一次之告知而知悉其訴訟法上之權利，自無庸重複踐行
    告知程序（最高法院九十二年度臺上字第五二九七號判決意
    旨參照）。
  3.查被告甲○○於九十五年三月一日晚間十時十五分許，在臺
    北市○○區○○路六十一巷巷口，為臺北市政府警察局中山
    分局中二派出所警員乙○○查獲愷他命、筆記本及現金一千
    元等物，將甲○○帶回派出所後，乙○○為蒐證起見，曾在
    正式製作警詢筆錄前，就相關毒品事實對被告甲○○進行詢
    問，並加以錄音蒐證，乙○○於查獲現場即已告知甲○○刑
    事訴訟法第九十五條之權利事項，製作正式警詢筆錄時亦有
    告知權利及詢問甲○○是否同意接受夜間訊問等情，業據乙○○證述綦詳（見本院卷第六十二至六十三頁），另參以被
    告甲○○九十五年三月二日零時三十五分起至一時三十二分
    止之警詢筆錄亦明確記載：「（問：警方於拘捕你時有無告
    知『得保持沈默，無須違背自己意思而為陳述』及『得選任
    辯護人』等二項權利？）有。」等語，此有該警詢筆錄可憑
    （見偵查卷第十三至十四頁），被告甲○○對於證人乙○○
    前揭所證，亦僅就受訊問時不知遭錄音一節有所爭執，此觀
    其陳稱：「（問：對於證人乙○○所述，有何意見？）我當
    時沒有看到錄音機，警員是從口袋拿出錄音機，我陳述當時
    並不知道有錄音。其他沒有意見。」等語自明（見本院卷第
    六十四頁）。足見警方在逮捕被告甲○○之現場及製作警詢
    筆錄時均有踐行告知刑事訴訟法第九十五條第二、三款權利
    之程序甚明。縱警員乙○○於錄音蒐證時並未再踐行權利事
    項之告知，惟先前查獲逮捕被告甲○○時既曾為告知，縱未
    重複告知，因所詢問之主體並未改變，亦未違背刑事訴訟法
    第一百五十八條之二第二項之規定，其證據能力自無欠缺。
    辯護人以警員於對被告甲○○詢問錄音時並未告知權利，甲○○於蒐證錄音時所為之陳述並無證據能力云云，依前揭說
    明，並非有據。
  4.至於警員乙○○於製作正式筆錄前對被告甲○○為詢問及錄
    音時，雖係在日落後之夜間進行，惟被告甲○○遭查獲之初
    業已向警員供承販賣愷他命犯行，且供出所販賣之愷他命係
    另一被告丙○○所交付，警員乙○○等人為免被告翻異更改
    供詞及保全證據起見，乃先依被告甲○○供述前往被告丙○○服務之酒店，將丙○○帶回警局後，始正式製作其二人之
    警詢筆錄等情，業據乙○○證述在卷（見本院卷第六十二至
    六十三頁），縱乙○○對被告甲○○為夜間訊問及錄音蒐證
    時並未徵得甲○○同意或與其確認，然本案之司法警察為免
    犯罪嫌疑人改變否認供詞，因而於查獲時之夜間加以詢問並
    錄音存證，尚無何「惡意」可言，況被告甲○○於蒐證錄音
    帶中所為之陳述係出於其自由意志，為被告甲○○所自承，
    此觀其於本院審理時證稱：「（問：錄音帶顯示你指稱小蒲
    要你賣毒品，這個小蒲是否就是丙○○？）是的。」、「（
    問：錄音帶顯示你指稱丙○○要你賣毒品，且說這三十包是
    小蒲叫你賣的？）是的，我有這樣說。」、「（問：當時警
    察有無對你進行強暴、脅迫、詐欺，而讓你講這些話？）沒
    有。他只是說如果我講實話，會幫我向法官求情。」等語自
    明（參本院卷第六十四頁反面、第六十五頁）。依刑事訴訟
    法第一百五十八條之二第一項但書之規定，被告甲○○於蒐
    證錄音時之陳述仍例外具有證據能力。辯護人辯稱被告甲○○於該「蒐證錄音帶」中之供述係違反夜間詢問禁止之規定
    而取得，應無證據能力云云，亦難認為有據。
  (二)被告甲○○於警員蒐證錄音時之供述，對被告丙○○本件被
    訴犯罪事實而言，合於刑事訴訟法第一百五十九條之二之規
    定，亦有證據能力：
  1.辯護人另主張被告甲○○於警員蒐證錄音時對被告丙○○之
    不利陳述，係被告丙○○以外之人於審判外之陳述，依刑事
    訴訟法第一百五十九條第一項之規定，並無證據能力等語。
  2.惟按刑事訴訟以直接審理為原則，必須經調查程序而顯出於
    審判庭之證據資料，始得採為判決基礎，以排除傳聞證據，
    故刑事訴訟法第一百五十九條第一項規定：「被告以外之人
    於審判外之言詞或書面陳述，除法律有規定外，不得作為證
    據」，故被告以外之人於檢察事務官、司法警察（官）調查
    中之陳述，性質上屬傳聞證據，違背直接審理及言詞審理原
    則，原則上不認其具證據能力，惟依同法第二百二十八條第
    二項、法院組織法第六十六條之三第一項第二款之規定，檢
    察事務官有調查犯罪及蒐集證據與詢問告訴人、告發人、證
    人或鑑定人之權限，同法第二百二十九條至第二百三十一條
    之一，亦規定司法警察（官）具有調查犯罪嫌疑人犯罪情形
    及蒐集證據等職權，若以其等調查所得證據資料，一昧排除
    ，自違背實體真實發見之訴訟目的，是以先前與審判中不符
    之陳述，具有較可信之特別情形，且為證明犯罪事實存否所
    必要者，例外於同法第一百五十九條之二賦予該傳聞證據有
    證據能力。
  3.查被告甲○○於警方蒐證錄音時所為之陳述，對被告丙○○
    本件被訴犯罪事實言，屬被告以外之人於審判外之陳述，而
    為傳聞證據，原則上固不具證據能力；而被告甲○○於警方
    錄音蒐證時係指稱該愷他命為被告丙○○交予其販售，遭查
    獲之筆記本係用以記載販賣毒品所得等語，嗣於正式警詢及
    偵查、審理時則否認公訴人所指犯行，供（證）稱該愷他命
    係其於同年二月二十四日晚上十時許，在臺北市○○街、林
    森北路附近「A＋舞廳」向真實姓名年籍不詳之成年男子以
    三萬元之價格購入，筆記本內之記載係他人借款之表示云云
    ，而有前後陳述不符之情形（見偵查卷第十五、四十七頁；
    本院卷第六十四頁）。惟被告甲○○於警方蒐證錄音時關於
    其與被告丙○○共同販賣愷他命之陳述，核與被告甲○○身
    上查獲之筆記本中記載販賣毒品之日期、對象、金額等內容
    一致，亦與被告丙○○於警詢中坦承扣案愷他命係其交付被
    告甲○○，且確如筆記本記載嗣曾取回四包愷他命供己施用
    等語（見偵查卷第十至十一頁），互核相符（關於被告二人
    前後不一之陳述，何以某部分與事實相符而應援為本件論罪
    之根據，其理由詳後述）；且斯時被告甲○○甫為警逮捕查
    獲時所為之陳述，因較無隱瞞掩飾，並無日後應訊答辯過程
    中易受外在環境及其他因素影響之可能，且被告甲○○自承
    於警方蒐證錄音時所為之陳述係出於自由意志，更直言與被
    告丙○○並無怨恨與糾紛（見本院卷第六十五頁），而無任
    意設詞誣陷之危險。足見被告甲○○於警方蒐證錄音時所為
    坦承與被告丙○○共同販賣愷他命之陳述，雖與其嗣後於審
    判中以證人身分所為否認犯罪之證述不符，惟因其先前陳述
    具有前述較可信之特別情況，且為證明本件犯罪事實存否所
    必要，本院復業已當庭勘驗該錄音帶內容並製成勘驗筆錄（
    見本院卷第二十九至三十二頁），嗣並將該勘驗筆錄提示被
    告二人及辯護人使渠等為辯論（見本院卷第六十七頁），而
    已踐行證據調查之程序，依前揭說明，被告甲○○於該警方
    蒐證錄音時所為對於被告丙○○不利之陳述，依刑事訴訟法
    第一百五十九條之二規定，仍例外具有證據能力，自得作為
    論斷本件被告二人有無販賣毒品犯行之證據。辯護意旨主張
    被告甲○○於警方蒐證錄音時所為之陳述對被告丙○○並無
    證據能力云云，自不足取。
二、實體方面：
    訊據被告甲○○矢口否認犯行，辯稱：遭查獲之愷他命係伊
    於遭查獲前三、四日在錦州街與林森北路口之舞廳，以三萬
    元之價格購得三十七包，自己施用七包後剩餘三十包，為警
    查獲之筆記本僅係他人借款之記載，一千元亦非販毒所得，
    丙○○僅曾寄放五、六包愷他命而已，二人均未販賣愷他命
    云云；訊之被告丙○○亦否認犯行，辯稱：伊係在金山南路
    與愛國東路口之舞廳，以二萬元之價格向「阿國」購買愷他
    命十餘包，施用剩餘之五、六包愷他命就交給甲○○，並未
    與甲○○共同販賣毒品云云。經查：
  (一)被告甲○○於九十五年三月一日晚間十時十五分許，在臺北
    市○○區○○路六十一巷口，因神色緊張有異，而為臺北市
    政府警察局中山分局中二派出所警員乙○○、黃長吉盤檢，
    並經警方於其身上查獲以夾鏈袋盛裝之粉末三十包、現金一
    千元及筆記本一本，乙○○等人復依被告甲○○之供述，循
    線前往新生北路二段三十七號三樓被告丙○○服務之酒店將
    丙○○帶回派出所偵訊等情，業據證人乙○○證述在卷（見
    本院卷第六十二頁），並有上開物品扣案可稽。經將該粉末
    送鑑驗結果，認確含有愷他命成分（驗餘淨重一四‧六三六
    三公克），亦有憲兵司令部刑事鑑識中心九十五年八月二日
    （九五）安鑑字第○一二九四號鑑驗通知書一紙在卷可查（
    見偵查卷第八十一頁）；另該筆記本其內頁第一頁係記載「
    林煒─1000」、「阿宏─2000」、「阿泰─1000」、「喬丹
    ─1000」、「小楊─1000」，其中「阿宏─2000」經筆劃去
    ，第二頁則記載「2／28 37件」、「2／28全董─1000」、
    「2 ／28小楊─1000」、「2／28小蒲─4000」、「3／1阿
    豪─1000」等語，其中「2／28全董─1000」、「2／28小楊
    ─1000」、「3／1阿豪─1000」經筆畫去，亦經本院勘驗無
    訛，有準備程序筆錄在卷可考（見本院卷第四十九反面、第
    五十頁）。上開各情，復為被告二人所不爭執，自堪認定屬
    實。
  (二)被告二人雖於本院審理時否認有何販賣愷他命犯行，惟被告
    甲○○係於九十五年二月二十八日自被告丙○○處收受三十
    七包愷他命後，與丙○○約定由甲○○以每包一千元之價格
    對外販售，販賣所得由甲○○取得二千元，其餘則歸丙○○
    所有，甲○○曾於同（二十八）日某時，在不詳地點，先後
    售出一包愷他命予「全董」、「小楊」，復於同年三月一日
    某時售出一包愷他命予「阿豪」，其間丙○○為供己施用，
    曾於二月二十八日向甲○○取回四包愷他命等情，業據被告
    甲○○於為警查獲後接受警員乙○○詢問時（正式製作警詢
    筆錄前）供承：‧‧‧「（問：你今天賣一包，昨天呢？）
    沒有。」、「（問：之前呢？）沒有。之前沒有賣過。」、
    「（問：你總共賣過幾次？賣過幾包？賣三十幾次？三十幾
    包？）‧‧‧。」、「（問：你每包獲利多少錢？）我沒賺
    。」、「（問：你沒賺？）總共賺二千。」、「（問：你這
    個東西誰的？怎麼來的？）有人拿給我。」、「（問：誰拿
    給你？）‧‧‧。」、「（問：這三十七件是什麼東西？一
    般欠債是寫錢而已，你講給我聽，二月二十八日三十七件是
    不是那天拿的量？）那天總共拿三十七件。」、「（問：那
    天拿三十七件，出了幾件？因為這邊劃掉應該是拿了，是不
    是？）是。」、「（問：這個就不只一件了，怎麼說你從頭
    到尾只有一件？小蒲算是沒拿錢的？這些都有拿？四、五、
    六、七件，這是不是今天的？）不是。」、「（問：要不然
    這是什麼時候的？）這是我自己的錢。」、「（問：都欠你
    的錢？）欠我的錢。」、「（問：幾個人？）欠我自己的錢
    。」、「（問：幾個人？怎麼剛好每一個都欠一千元？二月
    二十八日你有承認三十七件，自己三十七包？）總數是三十
    七，賣了七件。」、「（問：三十七件？）這是我自己的錢
    。」、「（問：怎麼那麼剛好大家都欠一千？）一個借一千
    。」、「（問：二月二十八日三十七件貨都出完了嗎？總共
    出七件，剩三十包？）是。」‧‧‧「（問：是你自己賣的
    還是有人叫你賣的？）沒有。」、「（問：你這東西怎麼來
    的？賣的話是自己在賣還是幫別人賣？就這麼簡單的事情。
    你如果替人賣就是有人叫你賣，如果是你自己賣，一定有去
    那裡買）有人叫我賣。」、「（問：有人叫你賣？叫什麼名
    字？）小蒲。」、「（問：他人有在那裡嗎？）沒有。」、
    「（問：他不是裡面的幹部？）幹部四處跑。」、「（問：
    有電話嗎？）有。」、「（問：電話幾號？）我不知道。」
    、「（問：你不知道電話幾號？）在手機。」‧‧‧「（問
    ：他什麼時候開始叫你賣？）二月。」、「（問：二月開始
    叫你賣？他怎麼跟你說？）我想先打電話。」、「（問：我
    等一下讓你打，你先回答我問題。他怎麼叫你賣？怎麼跟你
    談這個交易？）我幫他賣，然後錢給他。」、「（問：怎麼
    算？）三十七件。」、「（問：三十七件？你的意思是三十
    七件都是他拿的？）賣完錢給他。」、「（問：你扣二千起
    來？三十七件賣完‧‧‧三萬七千，拿二千給你，等於他三
    十七件給你，你總共賣三萬七千，但是你的帳是三萬五千？
    ）是。」‧‧‧「（問：小蒲是你的上線，為什麼你還有上
    源？他又欠四千？）‧‧‧」、「（問：他拿走四包？）是
    。」、「（問：這誰寫的？）我寫的。」、「（問：這都是
    你的字？）是。」、「（問：這些錢，這些一千元？）剩下
    的都是我的錢。」、「（問：二十八日，當天拿給他？拿給
    小蒲？）是。」、「（問：一天賣多少錢都拿給他了，剩這
    一千還沒拿給他？）是。」、「（問：三十七件賣三十一件
    你才賺二千元，有一點矛盾，剛才說三十七件賣完才跟他算
    ，當天算怎麼算？）當天就給。」、「（問：因為你一共三
    萬七千賣完，你給他三萬五千就好了，問題是你當天算？）
    當天給。」‧‧‧「（問：這裡剩三十包，小蒲總共給你三
    十七包，你賣七包，剩三十包，你之前賣的三包，錢都給小
    蒲了？今天的一千還沒給他？小蒲拿四包，發二包，二包二
    千都拿給他？）‧‧‧」、「（問：你看對不對？這些跟賣
    的都沒關係？你算看看這樣對不對？要不然到時候又吵？）
    對。」等語明確，有該蒐證錄音譯文在卷可按（見本院卷第
    二十九至三十一頁），即令被告丙○○於遭警方帶回警局詢
    問時亦陳稱：扣案毒品確實是我提供給甲○○的，毒品係我
    於九十五年二月二十四日在金山南路與愛國東路口B1舞廳內
    向「阿國」以全部二萬元購得後，交給甲○○，我確於二月
    二十八日拿回四包愷他命供自己施用，筆記本記載的「小蒲
    」確實是我本人無誤等語（見偵查卷第十至十一頁），而自
    承有向他人購買愷他命後交付予甲○○之情。此外，並有被
    告甲○○為警查獲扣得之未及出售愷他命三十包、販毒所得
    一千元現鈔及記載有：「2／28 37件」、「2／28全董─100
    0」、「2／28小楊─1000」、「2／28小蒲─4000」、「3／
    1阿豪─1000」等字樣之筆記本一本可資佐憑。而警員乙○○查獲被告甲○○後，係經甲○○主動告知毒品之來源，始
    循線在被告丙○○服務之酒店內查獲丙○○之事實，亦據乙○○證述明確（見本院卷第六十二至六十四頁）。
  (三)被告甲○○雖於接受警員正式詢問製作筆錄時，及嗣後之偵
    、審程序，均否認有販賣愷他命犯行，被告丙○○亦始終否
    認共同販毒，而均辯稱毒品購入之目的均係供己施用，筆記
    本之記載係他人向甲○○借款之表示，與毒品無關云云。惟
    查，被告甲○○於警員蒐證錄音時，業已坦承先由被告丙○○向他人購買三十七包愷他命後，交由其販賣，且其陳述係
    出於自由意志，並無何等受強暴、脅迫、利誘、詐欺或其他
    不正方法之情形，此據證人乙○○證稱：「（問：進行偵卷
    第九十頁錄音時，有無施用強暴、脅迫、詐術？）沒有，就
    在派出所一進門我們辦公桌上旁，我們就坐著，印象中還沒
    有上手銬」等語綦詳（見本院卷第六十三頁），即令被告甲○○亦自承：「（問：錄音帶顯示你指稱丙○○要你賣毒品
    ，且說這三十包是小蒲叫你賣的？）是的，我有這樣說。」
    、「（問：當時警察有無對你進行強暴、脅迫、詐欺，而讓
    你講這些話？）沒有。他只是說如果我講實話，會幫我向法
    官求情。」、「（問：你跟丙○○當時有無仇恨或債務糾紛
    ？）都沒有。」等語（見本院卷第六十五頁）。被告甲○○
    既與被告丙○○無任何糾紛，而仍基於自由意志，在警方詢
    問蒐證錄音時指稱與丙○○共同販毒，其所為之自白復與被
    告丙○○警詢時坦承交付毒品，及嗣後取回四包施用等情相
    符，更與扣案愷他命及現金數量暨筆記本記載內容一致，堪
    信被告甲○○於警方蒐證錄音時所為與丙○○共同販賣愷他
    命予「全董」、「小楊」、「阿豪」等人之自白，係與其他
    客觀事證相符，足堪認定被告二人確有共同販賣第三級毒品
    之犯行。
  (四)至於被告甲○○雖於本院審理時辯稱：扣案愷他命係伊向他
    人所購得欲供己施用，警方詢問當時因亟欲脫罪，且丙○○
    曾經寄放愷他命，始陳稱丙○○要伊去賣愷他命云云，被告
    丙○○亦附和稱曾經寄放愷他命在甲○○那裡云云。惟關於
    被告甲○○購買愷他命之時間，甲○○先於警詢時供稱：係
    於被查獲之日（即九十五年三月一日）前四、五天買的云云
    （見偵查卷第十五頁）；於偵查中或稱係二月二十八日、或
    稱是二月二十七日買的（見偵查卷第四十七頁）；嗣於本院
    審理中陳稱係遭查獲前三、四天買的云云（見本院卷第二十
    頁），所供已有前後不一之情形。且關於被告甲○○為警查
    扣之三十包愷他命之來源及用途，被告甲○○於警詢時僅供
    稱係以三萬元向他人所購買欲供己施用，而未提及丙○○寄
    放毒品之事，被告丙○○則坦承扣案毒品係其為供渠等施用
    而以二萬元向「阿國」購得，並全數寄放於甲○○處等語（
    見偵查卷第十、十四、十五頁）；於接受內勤檢察官隔離訊
    問時，甲○○陳稱：我身上三十包有一包是丙○○的，他怕
    被他女朋友知道，就寄放在這裡云云，丙○○則供稱：我給
    甲○○五、六包，不知為何會有三十包云云（見偵查卷第四
    十八頁）；嗣於本院準備程序時，甲○○陳稱：丙○○怕被
    女友發現，所以將五、六包寄放在我這裡，以後再拿回去，
    丙○○則稱：我將五、六包愷他命交給甲○○，我不知道他
    如何處理云云（見本院卷第二十頁、第十九頁反面）；其後
    於本院審理時，甲○○先陳稱：我在被查獲前一星期以三萬
    元價格購買三十七包供自己施用，查獲前我用掉七包，所以
    剩下三十包，丙○○因為怕家人發現，所以將五、六包寄放
    在我這裡，後來我在二月底有還給他云云（見本院卷第六十
    四頁反面），嗣又改稱：「（問：你被查獲的三十包，有無
    包含丙○○交給你的五、六包？）沒有，只有還沒有還他的
    那一包。」（見同卷第六十六頁反面），丙○○則陳稱：「
    （問：你交付的愷他命是否供你們二人施用？）不是，我是
    寄放在他那裡。」、「（問：對於交付愷他命原因，為何前
    後所述不同？）因為警察問我愷他命是否是自己要用，所以
    我就說是我們自己要用的。」等語（見同卷第六十九頁）。
    二人所供扣案毒品係甲○○所購買，丙○○僅有寄放行為一
    節，顯然有彼此出入不一之重大瑕疵，且若毒品係供自己在
    家中或舞廳施用，甲○○何須將三十包愷他命全數攜帶在身
    上外出，而徒增遭查獲之機會？參以被告甲○○為警查獲並
    供出被告丙○○之前，已自行供承販出愷他命之犯行，既已
    坦承販出毒品，若無與丙○○共同販賣情事，實無主動將丙○○供出之理；而丙○○為警自酒店帶至車上返回警局，及
    正式製作警詢筆錄時，已經警方一再告知甲○○供承係受自
    己之託而販毒，此為丙○○所是認（見本院卷第六十八頁反
    面、第六十九頁），詎丙○○仍於警詢時坦承扣案三十包愷
    他命係其交付予甲○○。再者，被告甲○○辯稱扣案筆記本
    所載人名及數字，係他人借款之記載云云，惟甲○○自承負
    有卡債五萬元，是否有餘裕借款予他人，已非無疑，況該等
    數字均為「1000」，佐以「37件」之記載，顯見絕非記載他
    人欠款之意，而係販出毒品之對象及所得甚明。另甲○○供
    稱記載「37件」係表示當天花了三萬元買愷他命，記載之原
    因是要瞭解自己實際施用之數量云云（見本院卷第六十七頁
    反面、第六十八頁反面），然該筆記本卻又未有任何有關施
    用數量之記載。顯見被告二人先前關於：先由被告丙○○向
    他人以二萬元價格購買三十七包愷他命毒品後，交由甲○○
    以每包一千元販出三包（已交二千元予丙○○，另有一千元
    未及交付即為警查獲），扣除丙○○取回四包後剩餘三十包
    之陳述，係案發之初較無掩飾保留之結果，且與其他客觀事
    證相符，自得作為不利於被告二人認定之依據，渠等於嗣後
    偵審程序所為否認犯罪且矛盾不一之陳述，無非係臨訟卸責
    之詞，不足採信。至於扣案筆記本第一頁雖另有記載「林偉
    ─1000」、「阿宏─2000（遭劃去）」、「阿泰─1000」、
    「喬丹─1000」、「小楊─1000」等字樣（見本院卷第五十
    一頁），其內容與被告甲○○在第二頁所記載販出毒品對象
    及金額之內容有相似之處，然除該帳冊記載外，並無其他證
    據證明被告二人尚有將愷他命販賣予上開姓名之人，且此部
    分復未經檢察官起訴，爰併予指明。
  (五)綜上所陳，被告二人否認犯罪之辯解，不能採信，本件事證
    明確，被告二人共同販賣愷他命之犯行堪以認定，應依法論
    科。
三、查被告二人行為後，刑法業於九十四年二月二日修正公布，
    九十五年七月一日起施行。按行為後法律有變更者，適用行
    為時之法律，但行為後之法律有利於行為人者，適用最有利
    於行為人之法律，刑法第二條第一項定有明文。茲本條係規
    範行為後法律變更所生新舊法律比較適用之準據法，本身尚
    無新舊法比較之問題，於新法施行後，應一律適用新法第二
    條第一項之規定，為「從舊從輕」之比較。而本次法律變更
    ，比較時應就罪刑有關之共犯、未遂犯、想像競合犯、牽連
    犯、連續犯、結合犯，以及累犯加重、自首減輕暨其他法定
    加減原因（如身分加減）與加減例等一切情形，詳為比較（
    最高法院九十五年度第八次刑事庭會議決議參照）。而所謂
    法律應一體適用或禁止一部適用者，乃指相同法條內之要件
    及效果不應割裂適用，若屬兩相獨立之法條，縱屬相同法典
    內，若各有不同之要件及法律效果，又無相牽連之情形，而
    經分別修正者，自無禁止各別條文單獨依修正前後規定比較
    其輕重之必要；且所謂法律變更，應指法律適用之實質變更
    ，即刑法規範狀態之變更，對行為人方有所謂「有利」及「
    不利」之情形，故若不涉及犯罪構成要件之刑罰加重或減輕
    事由，自應逕適用裁判時之現行法律，而無依刑法第二條第
    一項為新舊法比較適用之必要。茲就本件所涉及之新舊法比
    較適用問題析述如下：
  (一)刑法第二十八條有關共犯之規定，修法前係規定：「二人以
    上共同實施犯罪之行為者，皆為正犯」；而新法修正施行後
    ，則將「實施」改為「實行」，而成為：「二人以上共同實
    行犯罪之行為者，皆為正犯」。其修正理由係為釐清陰謀共
    同正犯、預備共同正犯、共謀共同正犯是否合乎本條規定之
    正犯要件，而本件被告二人，就販賣毒品之犯行間既有犯意
    聯絡及行為分擔，即屬實行犯罪行為之正犯，不論依修正前
    、後之規定，皆屬共同正犯，對被告二人而言並無有利或不
    利之情形，揆諸前揭說明，並不生新舊法比較之問題，應逕
    依修正後之刑法第二十八條，論以共同正犯。
  (二)毒品危害防制條例第四條第三項之販賣第三級毒品罪有關併
    科罰金刑部分，依修正前刑法第三十三條第五款規定「罰金
    ：一元以上。」，修正後刑法第三十三條第五款規定「罰金
    ：新臺幣一千元以上，以百元計算之。」，則依修正後之法
    律，本件所得併科處之罰金刑最低為新臺幣一千元，惟如依
    行為時即修正前刑法第三十三條第五款規定之罰金最低額則
    為銀元一元即新臺幣三元，是比較前開規定，以修正前刑法
    第三十三條第五款規定，其法定得予科處之罰金刑最低額度
    較低，較有利於行為人。
  (三)又刑法第五十六條連續犯之規定業於九十四年二月二日修正
    公布刪除，是於新法修正施行後，被告二人之數次販賣毒品
    犯行，即須分論併罰。此刪除雖非犯罪構成要件之變更，但
    顯已影響行為人刑罰之法律效果，自屬法律有變更，依新法
    第二條第一項規定，比較新、舊法結果，仍應適用較有利於
    被告二人之行為時法律即修正前刑法論以連續犯。
四、按愷他命係毒品危害防制條例第二條第二項第三款所規定之
    第三級毒品。核被告二人上開所為，均係犯毒品危害防制條
    例第四條第三項之販賣第三級毒品罪，被告二人間就上開犯
    行，有犯意聯絡與行為分擔，皆為共同正犯。被告二人先後
    三次販賣第三級毒品之犯行，時間緊接，犯罪方法相同，觸
    犯構成要件相同之罪名，顯係基於概括犯意而為，為連續犯
    ，應依修正前刑法第五十六條之規定論以一個販賣第三級毒
    品罪，並依法加重其刑。至於被告二人持有第三級毒品愷他
    命之行為，因不構成犯罪，而無法律上應為販賣第三級毒品
    之高度行為所吸收之問題，亦無同條例第十一條第四項所規
    範持有達一定數量應加重其刑之適用。又同條例第十七條規
    定：犯第四條第三項之罪，供出毒品來源，因而破獲者，得
    減輕其刑，其立法意旨重在鼓勵具體供出其上游販毒者，俾
    資追查該毒梟前手及其上游毒品，以杜絕毒品之蔓延與氾濫
    為目的。倘未因其自白進而查獲毒梟前手或其上游毒品者，
    自不得執此邀本條規定之寬減（最高法院九十二年度臺上字
    第二八九七號判決意旨參照）。查被告二人係共同販賣第三
    級毒品，已認定如前，被告丙○○自非被告甲○○之毒品上
    游來源，揆諸前開最高法院判決之意旨，自無依上揭條文減
    刑之餘地，附此敘明。爰審酌被告二人並無前科紀錄，有臺
    灣高等法院被告前案紀錄表在卷可稽，惟竟共同販賣第三級
    毒品愷他命，助長毒害擴散流竄於社會，威脅政府禁止毒品
    濫用以保障國民健康之政策，且增加違法施用毒品者之人口
    ，犯罪所生之危害程度甚鉅，被告二人犯後復否認犯行，難
    認具有悔意等一切情狀，各量處如主文所示之刑，以示懲儆
    。
五、又毒品危害防制條例第二條第二項規定，毒品依其成癮性、
    濫用性及對社會危害性分為四級，並就製造、運輸、販賣、
    意圖販賣而持有、以非法方法使人施用、引誘他人施用及轉
    讓等不同品項毒品之行為，分別定其處罰。至施用或持有第
    三、四級毒品，因其可罰性較低，故予除罪化，僅就施用及
    持有第一、二級毒品科以刑罰。惟鑑於第三、四級毒品均係
    管制藥品，特於同條例第十一條之一明定無正當理由，不得
    擅自持有；同條例第十八條第一項後段復規定查獲之第三、
    四級毒品，無正當理由而擅自持有者，沒入銷燬之。從而，
    依同條例第十八條第一項後段應沒入銷燬之毒品，專指查獲
    之施用、持有第三、四級毒品而言；倘係查獲之製造、運輸
    、販賣、意圖販賣而持有、以非法方法使人施用、引誘他人
    施用或轉讓之第三、四級毒品，既屬同條例相關法條明文規
    定處罰之犯罪行為，即非該條項應沒入銷燬之範圍。又同條
    例第十九條第一項所定「供犯罪所用或因犯罪所得之物」，
    係指犯第四條至第九條、第十二條、第十三條或第十四條第
    一項、第二項之罪所用或所得之物，不包括毒品本身在內，
    自不得為第三、四級毒品之沒收依據（以犯第四條第三項販
    賣第三級毒品罪為例，其供犯罪所用之物，當指「供販賣第
    三級毒品所用之物」而言；第三級毒品本身為販賣之標的，
    為遂行販賣該毒品使用之物，始屬「供犯罪《犯第四條第三
    項之販賣第三級毒品罪》所用之物」，其理至明）。同條例
    對於查獲之製造、運輸、販賣、意圖販賣而持有、以非法方
    法使人施用、引誘他人施用及轉讓第三、四級毒品之沒收，
    並無特別規定，如其行為已構成犯罪，則該毒品即屬不受法
    律保護之違禁物，應回歸刑法之適用，依刑法第三十八條第
    一項第一款之規定沒收之（最高法院九十五年度臺上字第九
    一一號判決意旨參照）。扣案如附表一編號(一)所示之第三級
    毒品愷他命（驗餘淨重十四‧六三六三公克），為被告丙○○所有交由被告甲○○持之對外販賣之物，依前揭說明，上
    開毒品自屬被告丙○○所有無疑，應依刑法第三十八條第一
    項第一款之規定沒收之（公訴意旨聲請依同條例第十八條第
    一項之規定宣告沒入銷燬，顯有誤會）。次按毒品危害防制
    條例第十九條第一項關於沒收之規定，係採義務沒收主義。
    故凡犯同條例第四條至第九條、第十二條、第十三條或第十
    四條第一項、第二項之罪者，其供犯罪所用之物或因犯罪所
    得之財物，且屬犯人所有者，即應依該規定沒收（最高法院
    九十三年度臺上字第一三六○號、第一三六五號判決意旨參
    照）。查扣案如附表一編號(二)所示之夾鏈袋三十個係用於包
    裹毒品，防其裸露、潮濕，便於攜帶，與附表一編號(三)所示
    記載販出愷他命對象及金額，而為被告甲○○所有之筆記本
    一本，均係供本案販賣毒品犯罪所用之物，且為被告丙○○
    所有，已如前述，應依毒品危害防制條例第十九條第一項之
    規定沒收。另被告二人共同將毒品販售予「全董」、「小楊
    」、「阿豪」等人而得款共三千元（如附表二編號(一)、(二)所
    示），已經論述如前，該款項即屬被告二人因犯罪所得之財
    物，雖僅扣得一千元，惟仍應全部依同條例第十九條第一項
    規定沒收，如全部或一部不能沒收時，以其財產抵償之。至
    扣案之吸管一支，無法證明與被告二人販賣毒品有關，爰不
    宣告沒收，附此敘明。
據上論斷，應依刑事訴訟法第二百九十九條第一項前段，毒品危
害防制條例第四條第三項、第十九條第一項，刑法第二條第一項
、第十一條前段、第二十八條、第三十八條第一項第一款，修正
前刑法第五十六條，判決如主文。
本案經檢察官林達到庭執行職務。
中　　華　　民　　國　　96　　年　　3 　　月　　15　　日
　                刑事第十一庭  審判長法　官　劉方慈
                                      法　官　鍾淑慧
                                      法  官  林庚棟
以上正本證明與原本無異。
如不服本件判決，得自收受送達之日起十日內，向本院提起上訴
　　　　　　　　　　　        　      書記官　殷玉芬
中　　華　　民　　國　　96　　年　　3 　　月　　19　　日
附表一：
┌──┬───────┬───┬────────┬────────────┐
│編號│應沒收之物名稱│數  量│  備        註  │   沒  收  之  依  據   │
├──┼───────┼───┼────────┼────────────┤
│ (一) │愷他命（不含包│參拾包│驗餘淨重共拾肆點│刑法第三十八條第一項第一│
│    │裝袋本身）    │      │陸參陸參公克    │款                      │
├──┼───────┼───┼────────┼────────────┤
│ (二) │包裝上開(一)所示│參拾個│                │毒品危害防制條例第十九條│
│    │愷他命之夾鏈袋│      │                │第一項（供犯罪所用之物）│
├──┼───────┼───┼────────┼────────────┤
│ (三) │記載販出愷他命│壹本  │                │毒品危害防制條例第十九條│
│    │對象及金額之筆│      │                │第一項（供犯罪所用之物）│
│    │記本          │      │                │                        │
└──┴───────┴───┴────────┴────────────┘
附表二：
┌──┬──────────────┬────┬─────────────┐
│編號│    應 沒 收 之 物 名 稱    │扣案與否│      沒 收 之 依 據      │
├──┼──────────────┼────┼─────────────┤
│ (一) │因販賣毒品所得之新臺幣壹千元│有扣案  │毒品危害防制條例第十九條第│
│    │                            │        │一項（因犯罪所得之財物）  │
├──┼──────────────┼────┼─────────────┤
│ (二) │因販賣毒品所得之新臺幣貳仟元│未扣案  │毒品危害防制條例第十九條第│
│    │                            │        │一項（因犯罪所得之財物）  │
└──┴──────────────┴────┴─────────────┘
附錄本案論罪科刑法條全文
毒品危害防制條例第四條：
製造、運輸、販賣第一級毒品者，處死刑或無期徒刑；處無期徒
刑者，得併科新臺幣一千萬元以下罰金。
製造、運輸、販賣第二級毒品者，處無期徒刑或七年以上有期徒
刑，得併科新臺幣七百萬元以下罰金。
製造、運輸、販賣第三級毒品者，處五年以上有期徒刑，得併科
新臺幣五百萬元以下罰金。
製造、運輸、販賣第四級毒品者，處三年以上十年以下有期徒刑
，得併科新臺幣三百萬元以下罰金。
製造、運輸、販賣專供製造或施用毒品之器具者，處一年以上七
年以下有期徒刑，得併科新臺幣一百萬元以下罰金。
前五項之未遂犯罰之。
